【裁判字號】    97,易,982
【裁判日期】    970519
【裁判案由】    詐欺
【裁判全文】
臺灣臺中地方法院刑事判決               97年度易字第982號
公  訴  人  臺灣臺中地方法院檢察署檢察官
被      告  丙○○
上列被告因詐欺案件，經檢察官提起公訴（九十六年度偵字第二
二六八五號），本院判決如下：
    主    文
丙○○幫助意圖為自己不法之所有，以詐術使人將本人之物交付
，處有期徒刑肆月，如易科罰金，以新臺幣壹仟元折算壹日；減
為有期徒刑貳月，如易科罰金，以新臺幣壹仟元折算壹日。
    犯罪事實
一、丙○○已預見將自己之金融機構帳戶存摺、提款卡、印章連
    同密碼提供他人使用，因該帳戶所有人名義與實際使用者不
    同，使用者即可藉此躲避員警追查，作為詐欺取財之犯罪工
    具；且現今一般金融機構帳戶之申請甚為簡易方便，如係基
    於正當用途而有使用帳戶之必要，通常需用人得以自己名義
    申請辦理即可，本無借用他人帳戶掩飾資金流向之必要。惟
    丙○○在不違背其本意之下，竟基於幫助他人涉犯詐欺取財
    罪行之不確定故意，於民國九十五年三月中旬某日，在臺北
    市中山區某處，將其所申辦之聯邦商業銀行中山簡易型分行
    帳號000000000000號帳戶之存摺、提款卡及印
    章，交予名為「乙○○」之成年男子（另由檢察官依法偵辦
    ），丙○○並同時告知提款密碼。嗣「乙○○」所屬犯罪集
    團成員，果基於意圖為自己不法所有之犯意，於九十六年一
    月二十四日下午五時三十分許，撥打電話與人在臺中縣豐原
    市之甲○○取得聯繫，並佯稱自己為「奇摩拍賣網站」賣家
    之客服人員，在電話中表示甲○○雖已匯款完成鋰聚合電池
    之交易，但為避免發生糾紛，仍要求甲○○前往郵局自動櫃
    員機操作指令「一九九八八」。致使甲○○誤信其言而陷於
    錯誤，乃於同日晚間七時五十九分許，至臺中縣豐原市○○
    路二九八號豐原郵局內，依從電話之指示操作自動櫃員機，
    而匯款新臺幣（下同）一萬九千九百八十八元至丙○○所提
    供之上開聯邦商業銀行帳戶內，再由該犯罪集團成員立即將
    前揭入帳款項領出，以此方式詐騙財物得手。嗣經甲○○匯
    款後察覺有異，於同年月二十五日（即翌日）晚間九時二十
    五分許報警處理，經警依據匯款資料查獲丙○○，始悉上情
    。
二、案經臺中縣警察局豐原分局報告臺灣臺中地方法院檢察署檢
    察官偵查起訴。
    理    由
一、訊據被告丙○○對於上開聯邦商業銀行帳戶原係由其申辦使
    用等情固坦承不諱，惟矢口否認有何幫助詐欺取財犯行，辯
    稱：伊當時因急欲辦理貸款，乙○○說要先幫伊繳聯邦商業
    銀行的錢，等伊向荷蘭銀行申辦之貸款下來後，再還給乙○○即可，所以伊才將上開帳戶之存摺、提款卡及印章交給乙○○使用，伊總共貸款十四萬元，但只有實際取得其中之六
    萬元，其餘部分款項均由乙○○拿走，伊後來就找不到乙○○云云。然查：
（一）現今一般民眾向金融機構申辦貸款，多需提供在職證明、
      薪資扣繳憑單或其他財力證明資料，即可供作金融機構核
      准信用貸款或抵押貸款與否之擔保，根本毋庸交付其他金
      融機構帳戶之存摺、提款卡及印章憑以辦理。況被告既係
      準備透過乙○○向荷蘭銀行申辦十四萬元之貸款，至多僅
      須陪同乙○○前往荷蘭銀行開立新戶，以利該行撥付貸款
      金額，此與聯邦商業銀行既不相涉，被告又何必先於九十
      五年三月十三日至聯邦商業銀行中山簡易型分行開設帳戶
      ，並隨即將該帳戶之存摺、提款卡及印章交予乙○○？又
      依卷附聯邦商業銀行未登摺帳項查詢清單所示，被告所申
      辦之上開帳戶並無任何扣付貸款本息紀錄，反而僅係作為
      一般款項存提進出之用，核與被告所稱係因乙○○承諾代
      為繳納其原先向聯邦商業銀行貸款而申辦該帳戶之情節亦
      有未合。再者，被告倘真向荷蘭銀行貸得十四萬元之款項
      ，日後即須就上開借款金額承擔借款人責任，而乙○○僅
      為居中代辦貸款事宜之人，應無可能收受高達八萬元之代
      辦費用，且乙○○與被告並非熟識，被告亦不致輕易同意
      將上開貸得款項中之八萬元借予乙○○。則被告辯稱：伊
      僅取得十四萬元貸款中之六萬元，其餘款項皆由乙○○取
      走云云，顯與事理不符，難認可採。又證人乙○○經本院
      合法傳喚、拘提均未到庭，更無從認定被告前揭所辯基於
      申辦貸款而交付帳戶資料之情節全然屬實。
（二）再按刑法第十三條所稱之故意本有直接故意（確定故意）
      與間接故意（不確定故意）之別，條文中「行為人對於構
      成犯罪之事實，明知並有意使其發生者」為直接故意，至
      於「行為人對於構成犯罪之事實，預見其發生而其發生並
      不違背其本意者」則屬間接故意；又間接故意與有認識的
      過失（又稱疏虞過失）之區別，在於二者對構成犯罪之事
      實雖均預見其能發生，但前者對其發生並不違背其本意，
      後者則確信其不發生。而金融機構帳戶之申請甚為簡易方
      便，如係基於正當用途而有使用帳戶之必要，通常需用人
      得以自己名義申請辦理即可，本無借用他人帳戶掩飾資金
      流向之必要。倘乙○○非將被告提供之金融機構帳戶作為
      犯罪所得存提進出及其他不法用途，豈須向被告收取存摺
      、提款卡及印章供己使用？又被告率將自己所有金融機構
      帳戶交予他人使用，衡之常情，如此乖離常態之交易行為
      ，就一般具有相當社會經驗之人而言，當可輕易預見該人
      取得存摺、提款卡、印章係供作非法使用。再者，蒐集他
      人金融機構帳戶作為被害人匯入款項之交易媒介，用以隱
      匿真正犯罪者身分及資金流向之犯罪模式，多係用於詐欺
      取財犯罪，此乃一般使用人頭帳戶常見之非法利用類型，
      復經大眾傳播媒體再三披露，被告亦無從諉為不知。則被
      告提供之金融機構帳戶嗣經他人用於詐欺取財之不法用途
      ，此種犯罪手法仍未逸脫於被告幫助他人犯罪意思之外，
      即屬被告所預見。而被告提供金融機構帳戶在先，縱已得
      悉可能作為上開犯罪用途，卻又容任該項犯罪行為之繼續
      實現，足徵前揭犯罪行為自仍不違其本意，被告應具有幫
      助他人詐欺取財犯罪之間接故意。
    綜上所陳，被告前揭所辯尚非有據，不足為採。此外，並經
    證人即被害人甲○○於警詢中指證遭人詐騙匯款之經過明確
    ，並有被告之聯邦商業銀行未登摺帳項查詢清單、開戶資料
    、郵局自動櫃員機儲戶交易明細表、刑事案件報案三聯單各
    一份在卷為憑。本案事證已臻明確，被告犯行至堪認定。
二、查被告丙○○提供存摺帳戶予他人詐欺犯罪使用，雖並未參
    與上開犯罪之構成要件行為，然其顯係以幫助他人犯罪之意
    思，實施上開犯罪構成要件以外之行為，核其所為，係犯刑
    法第三十條第一項前段、刑法第三百三十九條第一項之幫助
    詐欺取財既遂罪。又被告僅係幫助他人實行詐欺取財罪，為
    幫助犯，應依刑法第三十條第二項之規定，按詐欺取財罪正
    犯之刑予以減輕。爰審酌被告率然提供帳戶予他人犯罪使用
    ，造成遭受詐騙之人追查贓款及實際犯罪行為人發生阻礙，
    對於社會治安仍具有相當之危害性；且被告辯稱帳戶資料係
    因辦理貸款交付他人使用，並未坦承犯行，犯後態度已有可
    議；再參以被告犯罪手段、被害人甲○○所受財產損失之多
    寡、被告之智識程度等一切情狀，量處如主文所示之刑，併
    諭知易科罰金之折算標準，以示懲儆。又被告上開犯罪時間
    在九十六年四月二十四日之前，且無中華民國九十六年罪犯
    減刑條例第三條第一項各款所列舉不予減刑之情形，已合於
    同條例所定之減刑要件，爰依同條例第二條第一項第三款之
    規定，均減其刑期二分之一，併依同條例第九條之規定，諭
    知易科罰金之折算標準。
據上論斷，應依刑事訴訟法第二百九十九條第一項前段，刑法第
三十條第一項前段、第二項、第三百三十九條第一項、第四十一
條第一項前段，刑法施行法第一條之一第一項、第二項前段，中
華民國九十六年罪犯減刑條例第二條第一項第三款、第七條、第
九條，判決如主文。
本案經檢察官丁○○到庭執行職務。
中    華    民    國    97    年    5     月    19    日
                  刑事第七庭  審判長法  官  陳如玲
                                    法  官  張清洲
                                    法  官  高文崇
上正本證明與原本無異。
如不服本判決，應於送達後十日內向本院提出上訴狀（須附繕
本），上訴於台灣高等法院台中分院。
                                    書記官  林淑慧
中    華    民    國    97    年    5     月    19    日
附錄本案論罪科刑法條：
刑法第三十條第一項前段：
幫助他人實行犯罪行為者，為幫助犯。
刑法第三百三十九條第一項：
意圖為自己或第三人不法之所有，以詐術使人將本人或第三人之
物交付者，處五年以下有期徒刑、拘役或科或併科一千元以下罰
金。


司法院資訊處製作；財團法人民間司法改革基金會備份。
